臺灣高等法院刑事判決　　　　　　　　100年度上易字第884號
上　訴　人
即　被　告　宋沈琴
上列上訴人因傷害案件，不服臺灣板橋地方法院99年度易字第28
26號，中華民國99年11月29日第一審判決（起訴案號：臺灣板橋
地方法院檢察署99年度偵字第21788號），提起上訴，本院判決
如下：
    主  文
上訴駁回。
    事  實
一、宋沈琴與黃清理（黃清理經原審以傷害罪判處拘役50日確定
    ）為鄰居，於民國99年7月9日12時30分許，在新北市樹林區
    （原臺北縣樹林市○○○路○段81號前，因黃清理將垃圾丟
    至宋沈琴上址住處門口，適宋沈琴返家後發現，便將垃圾丟
    回黃清理住處門口，二人因而起口角衝突，宋沈琴基於傷害
    之犯意，與黃清理互相拉扯攻擊，致黃清理受有臉部、頸部
    、前胸、右前臂及左上臂多處挫傷之傷害。
二、案經黃清理訴由新北市政府（原臺北縣政府）警察局樹林分
    局報告臺灣板橋地方法院檢察署檢察官偵查起訴。
    理  由
壹、相關證據證據能力之說明：
一、財團法人恩主公醫院（下簡稱：恩主公醫院）100年6月7日
    （100）恩醫事字第0732號函檢送之告訴人黃清理於99年7月
    9日至該醫院就診之病歷資料，證實偵查卷所附該醫院黃清
    理診斷證明書記載之內容與黃清理於該醫院之病歷資料記載
    相符（見本院卷第25至27頁，本案偵查卷第8頁）。按除顯
    有不可信之情況外，從事業務之人於業務上或通常業務過程
    所須製作之紀錄文書、證明文書，亦得為證據，刑事訴訟法
    第159條之4第2款有明文規定。查：上開黃清理之病歷資料
    及偵查卷所附之由同醫院診治醫師根據上開病歷資料登載具
    名負責之診斷證明書，其內就黃清理於99年7月9日至同院就
    診、診斷結果及治療作為等事項所作之紀錄，係屬同醫院診
    療醫師基於其業務關係，根據醫治黃清理身體進行之觀察、
    診治結果，所製作之紀錄、證明文書，因該醫療人員有據實
    製作之義務，復無利害關係，尤其病歷資料部分，係診治醫
    師於執行例行性之業務過程中（醫治病人及觀察病人狀況）
    ，本於觀察而於當場且及時之記載，而上揭診斷書復係根據
    該病歷資料內容製作而成，自符合前述從事業務之人於業務
    上或通常業務過程所須製作之紀錄文書、證明文書之要件，
    依刑事訴訟法第159條之4第2款之規定，該等文書有關黃清
    理傷情紀錄部分，應有證據能力。
二、檢察官及上訴人即被告宋沈琴於本院準備程序、審判程序，
    對於本判決下列所引用之被告以外之人於審判外所為之其他
    供述證據之證據能力，均未予爭執或表示異議（見本院卷第
    36頁背面、第38頁正面），本院審酌該等供述證據並無何違
    法取得或信用性偏低之情事，且為證明被告本案犯罪事實所
    必要，復屬適當，依刑事訴訟法第159條之5第2項、第1項之
    規定，有證據證據能力。
三、卷附之顯示當時案發狀況之監視錄影影像紀錄，係以機械之
    方式所留存之影像，屬非供述證據，無傳聞證據法則之適用
    ，而因該等影像與被告本案犯行具有關聯性，有證據能力，
    告訴人黃清理提出之傷勢照片，亦同。
貳、認定犯罪事實所憑之證據及理由：
一、訊據被告否認有何傷害之犯行，辯稱：本件是因黃清理把垃
    圾丟至我家，是黃清理先出手拉扯我，我沒有打她，碰都沒
    有碰到云云。經查：99年7月9日12時30分許，被告與黃清理
    因垃圾問題，在新北市○○區○○路3段81號前發生口角爭
    執，雙方進而互相拉址攻擊之情，為證人即告訴人黃清理於
    警詢中指述及於偵查中結證在卷（見偵查卷第5頁背面、第
    23頁）。復經原審及本院先後當庭勘驗偵查卷所附及被告提
    出之當地監視器所拍攝之本案事發經過之錄影光碟檔案，明
    顯可見：當時係黃清理將數包垃圾丟進被告家門口，被告騎
    車回家後發現，便將垃圾丟回黃清理家門口，黃清理與被告
    二人開始互相拉扯，二人均用手互相拉扯對方，被告有碰到
    黃清理，被告其間有出手好幾次等情，有原審及本院勘驗筆
    錄在卷可稽（見原審卷第26頁背面至27頁正面，本院卷第37
    頁正面、38頁正面），足見被告所辯顯非事實。又黃清理因
    此受有臉部、頸部、前胸、右前臂及左上臂多處挫傷之傷害
    ，亦有上揭病歷資料及診斷證明書在卷足證。觀以該病歷資
    料、診斷證明書所記載黃清理之傷情，核與黃清理於案發後
    所拍攝之受傷照片相符（見原審卷第22至23頁），亦足徵黃
    清理上揭傷情確係同日就診前與被告間互相拉扯攻擊所致。
    再者，黃清理所受傷害為身體多處挫傷，顯非被告單純拉扯
    黃清理手部所可造成者，且依本院勘驗上揭錄影畫面結果，
    確見有被告於拉扯過程中出手之影像，益證本件係被告與黃
    清理互相拉扯攻擊，以致黃清理及被告皆受有傷害，被告有
    傷害行為及犯意甚明，被告否認其當時有攻擊行為，殊不足
    採。至於被告於原審主張其係正當防衛云云。惟按正當防衛
    必須對於現在不法之侵害，始足當之，侵害業已過去，或無
    從分別何方為不法侵害之互毆行為，均不得主張防衛權，而
    互毆係屬多數動作構成單純一罪，而互為攻擊之傷害行為，
    縱令一方先行出手，還擊之一方，在客觀上苟非單純對於現
    在不法之侵害為必要排除之反擊行為，因其本即有傷害之犯
    意存在，自無主張防衛權之餘地（最高法院96年度臺上字第
    3526號判決意旨參照）。查：本件被告與黃清理係互相拉扯
    、攻擊，縱其起因係因黃清理丟垃圾在被告住處前，惟由黃
    清理於本次互相攻擊行為中所受上述傷害之範圍廣泛且均係
    經人施以相當力道所造成，顯見被告於拉扯及出手攻擊時，
    並非僅係單純對於現在不法之侵害為必要排除之反擊行為，
    而係與黃清理二人皆係基於傷害之犯意互相攻擊對方，被告
    自無主張正當防衛之餘地。
二、綜上所述，本件事證明確，被告所辯，顯屬事後卸責之詞，
    不足採信，其傷害犯行洵堪認定。至於被告於本院言詞辯論
    終結後又提出光碟片，要求重新勘驗，惟被告先前提出之光
    碟，業經本院於審判期日當庭勘驗，自無再行勘驗之必要，
    附此敘明。
參、論罪部分：
一、核被告所為，係犯刑法第277條第1項之普通傷害罪。
二、原審基於卷內證據，認被告傷害犯行事證明確，適用刑法第
    277條第1項前段、刑法施行法第1條之1第1項、第2項前段規
    定，並審酌被告與黃清理為鄰居關係，理應相互忍讓，共同
    維護居住安寧，卻因細故而互相拉扯，兼衡其犯罪之動機、
    目的、手段、對黃清理造成傷害之程度，及犯後始終否認犯
    行之態度，且迄未達成和解，惟念及被告與黃清理二人係鄰
    居關係，為避免雙方仇怨加深等一切情狀，量處有期徒刑3
    月，並適用刑法第41條第1項前段規定，諭知易科罰金折算
    標準為新臺幣1千元折算1日。經核原審認定之事實及適用法
    律並無違誤，量刑部分，固然原審對被告所處之刑較黃清理
    為重，惟斟酌黃清理之傷勢顯比被告所受之右手挫傷之傷為
    嚴重，且被告否認犯罪，復於本院當庭勘驗上揭光碟指出被
    告有出手動作之影像時，被告不予理會，仍否認犯罪，態度
    非佳，應認原審量刑未違比例原則。被告提起本件上訴，徒
    憑己意，否認犯罪，指摘原審判決不當，核無理由，應予駁
    回。
據上論斷，應依刑事訴訟法第368條，判決如主文。
本案經檢察官許仲瑩到庭執行職務。
中    華    民    國    100   年     8    月    12    日
                  刑事第十三庭  審判長法  官  曾德水
                                      法  官  宋松璟
                                      法  官  王復生
以上正本證明與原本無異。
不得上訴。
                                      書記官  陳靜雅
中    華    民    國   100    年    8     月    16    日
附錄：本案論罪科刑法條全文
刑法第277條：（普通傷害罪）
傷害人之身體或健康者，處 3 年以下有期徒刑、拘役或 1 千元
以下罰金。
犯前項之罪因而致人於死者，處無期徒刑或 7 年以上有期徒刑
；致重傷者，處 3 年以上 10 年以下有期徒刑。